臺灣高等法院臺南分院刑事判決
109年度上易字第358號
上  訴  人  臺灣臺南地方檢察署檢察官
被      告  TRAN THI MY HAO(陳氏美好)女  





上列上訴人因被告違反藥事法案件，不服臺灣臺南地方法院108
年度易字第1642號中華民國109年4月14日第一審判決（起訴案號
：臺灣臺南地方檢察署108年度撤緩偵字第269號），提起上訴，
本院判決如下：
    主  文
原判決撤銷。
TRAN THI MY HAO(陳氏美好)犯過失輸入禁藥罪，處拘役伍拾日
，如易科罰金，以新臺幣壹仟元折算壹日，緩刑貳年。
扣案Golean DETOX 膠囊五十盒沒收。
    事實及理由
一、犯罪事實：
　　TRAN THI MY HAO（中文名字陳氏美好）於下列案發時係在
    臺灣之越南籍配偶，緣其居住越南之胞姐在生產Golean DET
    OX 膠囊減肥產品之公司工作，陳氏美好即思購買後寄至臺
    灣地區供己服用並分送親友，其應注意所購買之Golean DET
    OX 膠囊產品之來源，是否含有業經我國衛生福利部公告禁
    止之Sibutramine 西藥成分，而依情形又無不能注意之情事
    ，竟疏於注意，於民國107年7 月間，聯繫其越南之胞姐，
    以每盒新臺幣（下同）400元之價格購入50盒（每盒14小包
    ）Golean DETOX 膠囊產品後，再郵寄至臺灣地區。嗣前揭
    膠囊產品之包裏寄抵臺灣，經財政部關務署高雄關派駐臺南
    郵局關員於同年月30日進行查驗，並將之送請衛生福利部食
    品藥物管理署檢驗後，檢出Sibutramine西藥成分，而查悉
    上情。
二、認定被告犯罪的依據：
　　上開犯罪事實，業據被告TRAN THI MY HAO（陳氏美好）於
    偵查中坦承有委託姊姊從越南寄來扣案之減肥藥品，並同意
    檢察官給予緩起訴處分（見偵卷一第69-71頁），並有財政
    部關務署高雄關扣押貨物收據及搜索筆錄（偵卷一第17頁）
    、扣押物品照片可憑（偵卷一第19頁）。而扣案藥品經檢驗
    含「Sibutramine」成分，且前衛生署（現衛生福利部）已
    於99年10月11日以署授食字第0991413231號公告廢止所有含
    「Sibutramine」成分之藥品許可，有衛生福利部食品藥物
    管理署107年4月25日FDA研字第1079006001號函暨所附檢驗
    報告書可參（偵卷一第21- 24頁），被告上開犯行堪予認定
    。
三、論罪：
　　核被告所為，係犯藥事法第82條第3項之過失犯同法第82條
    第1項輸入禁藥罪。檢察官聲請簡易判決處刑書，就被告犯
    罪事實描述，即係起訴被告過失輸入禁藥罪，僅在被告所犯
    罪名欄誤載為「藥事法第83條第3項過失販賣禁藥罪嫌」，
    本院本得就檢察官起訴被告的過失輸入禁藥犯行進行審理，
    並逕行更正檢察官誤載的上開法條。（二審檢察官發現上情
    ，已於本院審理中更正起訴法條，併此敘明）。
四、撤銷原審判決的理由：
　㈠原審判決並未針對檢察官起訴被告的犯罪事實進行審理，徒
    以被告並無「過失販賣禁藥」行為，而諭知被告無罪，其認
    事用法乃有誤會，檢察官上訴主張原審判決有此違誤，為有
    理由，原審判決即屬無可維持，應由本院予以撤銷改判。
　㈡爰審酌被告應知減肥藥品涉及國民健康，在沒有詳加查證的
    情況下，過失輸入含有上開禁藥的減肥藥品，想要分送親友
    施用，所為應值非難，然念被告僅係過失犯罪，被告輸入的
    數量非鉅，被告到案後坦承有上開客觀行為，態度尚可，上
    開禁藥甫入境即為海關人員查獲，犯罪所生危害並未擴大，
    及被告自陳的生活情況等一切情狀，量處如主文所示之刑，
    並諭知易科罰金之折算標準。
五、被告前未曾因故意犯罪受任何有期徒刑以上刑之宣告，有被
    告前案紀錄表可憑，審酌被告因一時過失，致罹刑典，被告
    犯行造成的危害不大，經此教訓，應知所警惕而無再犯之虞
    ，上開有期徒刑之宣告，以暫不執行為適當，併依法諭知緩
    刑2年。
六、沒收：藥事法對偽藥及禁藥，並無禁止持有規定，則除其他
    法令另有禁止製造、運輸、販賣、持有及行使規定外，偽藥
    及禁藥，並非均屬違禁物（最高法院85年度台上字第4545號
    判決意旨參照）。扣案被告上開違法輸入的物品，係藥事法
    第22條第1項第2款前段規定之禁藥，雖然非屬違禁物，然為
    被告所有，且係被告犯本案過失輸入禁藥罪所用之物，應依
    刑法第38條第2 項前段規定宣告沒收。
七、被告經合法傳喚，無正當理由不到庭，爰不待其陳述逕行判
    決。
據上論斷，應依刑事訴訟法第371 條、第369 條第1 項前段、第
364 條、第299 條第1 項前段、刑法第74條第1項第1款，判決如
主文。
本案經檢察官林志峯到庭執行職務。
中　　華　　民　　國　　110 　年　　2 　　月　　9 　　日
                  刑事第五庭    審判長法　官  黃國永
                                      法　官  翁世容
                                      法　官  蔡川富
以上正本證明與原本無異。
不得上訴。
　　　　　　　　　　　　　　　　　　　書記官  黃心怡
中　　華　　民　　國　　110 　年　　2 　　月　　9 　　日
附錄本案論罪科刑法條：
藥事法第82條：
①製造或輸入偽藥或禁藥者，處十年以下有期徒刑，得併科新   
 臺幣一億元以下罰金。
②犯前項之罪，因而致人於死者，處無期徒刑或十年以上有期   
 徒刑，得併科新臺幣二億元以下罰金；致重傷者，處七年以   
 上有期徒刑，得併科新臺幣一億五千萬元以下罰金。
③因過失犯第一項之罪者，處三年以下有期徒刑、拘役或科新   
 臺幣一千萬元以下罰金。
④第一項之未遂犯罰之。